【裁判字號】    92,易,63
【裁判日期】    920227
【裁判案由】    賭博
【裁判全文】
台灣台中地方法院刑事判決                            九十二年度易字第六三號
    公  訴  人  台灣台中地方法院檢察署檢察官
    被      告  乙○○
                丙○○
右列被告等因賭博案件，經檢察官提起公訴（九十一年度偵字第一一三四七號），本
院判決如左：
    主  文
乙○○共同以賭博為常業，處有期徒刑參月，如易科罰金，以佰元折算壹日；扣案
電子遊戲賭博機具共貳拾壹台（包括七靶射擊玖台、小瑪莉壹台、滿貫大亨肆台、賓
果王輪盤壹台、單機參台、超八單機參台），及賭資新台幣伍仟元、計分卡拾貳張，
均沒收。
丙○○無罪。
    事  實
一、乙○○自民國九十一年五月二十九日起，以每月新台幣（下同）一萬八千元之薪
    資受僱於謝柏滄（應由檢察官另行偵辦），而與該人以常業賭博之犯意聯絡，在
    台中市○○區○○路四段八九六號「藍卡遊藝場」屬公眾得出入之場所，擺設賭
    博性之電子遊戲機具七靶射擊九台、小瑪莉一台、滿貫大亨四台、賓果王輪盤一
    台、單機三台、超八單機三台，共計二十一台，供不特定之人賭博財物，方式為
    依一比五之比例開分，押中均可贏得倍數不等之分數，如未押中則所下注分數全
    歸機檯所得，俟押注完畢洗分後，所餘分數經記錄於計分卡後，則可依分數之同
    一比例持以兌換現金，乙○○即擔任開分員而負責開洗分及兌換現金之工作，並
    恃以維生。嗣於九十一年六月五日十五時二十分許，在上址由警員甲○○喬裝持
    把玩而贏得之計分卡，向乙○○兌得現金五百元，而為警當場查獲，並扣得前揭
    電子遊戲機共計二十一台、賭資五千元（包括警員甲○○所兌得之五百元），及
    謝柏滄所有供記錄以兌換現金之計分卡十二張。
二、案經台中市警察局第五分局報請台灣台中地方法院檢察署檢察官偵查起訴。
    理  由
甲、有罪部分：
一、訊據被告乙○○固不否認有於右開時地以月薪一萬八千元之薪資受僱於謝柏滄，
    並擔任開分員之工作，惟矢口否認有何賭博之行為，並辯稱：若客人有剩餘分數
    不再把玩，只能記錄於計分卡而保留到下次再玩，不能兌換現金，並未賭博財物
    云云。然查，證人即當時查獲之警員甲○○已到庭結證稱：共計至該處三次，查
    獲當日之前先去過二次，約在查獲前一天中午及晚上，其當時人進入店裡看見有
    顧客拿計分卡給員工，員工先走至後面有一門處，員工離開後，顧客再走過去打
    開門就離開，過程中均先看到顧客在機台旁拿計分卡給員工，隨即往後走，當時
    並沒有看到顧客拿走現金，所以查獲當日其即比照先前所見模式，在機台旁將計
    分卡持交與被告乙○○，並詢問能否兌換，經被告乙○○告知兌得之現金放在門
    後有一電燈開關座上，其依言至該處而發現該開關座上確置放有現金五百元等語
    ，而觀諸現場照片，確實明顯可見該處欲前往二樓樓梯處，有一傾斜而可供置放
    現金之電源開關處所，有現場照片一張在卷可按，被告乙○○亦不否認該電源開
    關係在上址後門附近，現場情形核與證人甲○○所述相符，且以被告乙○○復自
    承該處二樓並未擺放相關機具而作為營業場所使用，益見證人甲○○所述之前曾
    見其他顧客從後門處離去，查獲當日始將計分卡交付與被告乙○○，並進而獲知
    兌得現金之放置處所係在後門附近之該電源開關上等情，應非虛妄，被告乙○○
    確有以上開電子遊戲賭博機具供人把玩後，並以兌換現金方式而賭博財物之行為
    ，證人甲○○並已當庭指認當日告知其兌換現金放置處所之人即為被告乙○○無
    訛，是被告乙○○所辯，顯圖飾卸，並無足採；至於被告乙○○雖提出當日店內
    錄影帶二捲，惟其亦自陳並不知錄影帶相關內容為何，亦不知待證事實為何，且
    觀諸證人即警員甲○○所證述被告乙○○告知並放置兌換現金之處所，係在該遊
    藝場後方樓梯轉角處，亦難認在被告乙○○所提供錄影帶內容拍攝範圍內，更難
    僅以錄影帶內容未攝得證人甲○○所稱現金放置處所，即得謂證人甲○○前開證
    述內容有何不實之處，是本院認此亦無調查之必要，附予敘明。此外，復有扣案
    現金五千元、前開電子遊戲賭博機具共二十一台、計分卡十二張，及現場圖、扣
    押物品目錄表各一份、其餘現場照片十張在卷可佐。是本案事證已臻明確，被告
    乙○○上開犯行，應堪認定。
二、查被告乙○○受僱擔任開分員工作之「藍卡遊藝場」內，所設置供人賭博財物之
    電子遊戲賭博機具多達二十一台，被告乙○○既受僱看管該店及為賭客開洗分並
    兌換現金等工作，已參與賭博構成要件之行為，且其係按月向謝柏滄支領薪資，
    顯然恃此為生而以之為常業，核其所為，係犯刑法第二百六十七條之常業賭博罪
    。被告乙○○於檢察官聲請羈押而經本院訊問時，已供明係由案外人謝柏滄所僱
    用，其與僱用其從事上開行為之謝柏滄間，應有犯意聯絡、行為分擔，為共同正
    犯。爰審酌被告乙○○犯後雖未能坦承犯行，但其並無前科，有台灣高等法院被
    告全國前案紀錄表、台灣台中地方法院檢察署刑案資料查註紀錄表各一份可查，
    且其僅係受僱，惡性較輕，為上開行為時間非長，及其犯罪手段、所生損害等一
    切情狀，量處如主文所示之刑，並諭知易科罰金折算標準，以示懲儆。又扣案之
    電子遊戲賭博機具七靶射擊九台、小瑪莉一台、滿貫大亨四台、賓果王輪盤一台
    、單機三台、超八單機三台，以上共計二十一台，及賭資五千元，分係當場賭博
    之器具及在賭檯之財物，應依刑法第二百六十六條第二項之規定，併予宣告沒收
    。另扣案計分卡十二張，應為僱用被告乙○○之共犯謝柏滄所有，且係供為本案
    賭博行為所用之物，亦應依刑法第三十八條第一項第二款規定，併予宣告沒收。
乙、無罪部分：
一、公訴意旨略以：被告丙○○自九十一年六月五日起，以每月新台幣一萬八千元之
    薪資受僱於謝柏滄（應由檢察官另行偵辦），而與被告乙○○、謝柏滄以常業賭
    博之犯意聯絡，在台中市○○區○○路四段八九六號「藍卡遊藝場」屬公眾得出
    入之場所，擺設賭博性之電子遊戲機具七靶射擊九台、小瑪莉一台、滿貫大亨四
    台、賓果王輪盤一台、單機三台、超八單機三台，共計二十一台，供不特定之人
    賭博財物，方式為依一比五之比例開分，押中均可贏得倍數不等之分數，如未押
    中則所下注分數全歸機檯所得，俟押注完畢洗分後，所餘分數經記錄於計分卡後
    ，則可依分數比例持以交被告丙○○、或被告乙○○，再由其等將所兌換金額之
    現金置於該店通往二樓之門後電燈燈座上，使賭客得以兌換同比例之現金，被告
    丙○○並以領取上開薪資賴以維生，而以之為常業。因認被告丙○○亦涉犯刑法
    第二百六十七條之常業賭博罪嫌云云。
二、按犯罪事實應依證據認定之，無證據不得推定其犯罪事實；又不能證明被告犯罪
    者，應諭知無罪之判決，刑事訴訟法第一百五十四條、第三百零一條第一項分別
    定有明文；且認定不利於被告之事實，須依積極證據，苟積極證據不足為不利於
    被告事實之認定時，即應為有利於被告之認定，更不必有何有利之證據，亦有最
    高法院三十年上字第八一六號判例可資參照。
三、訊據被告丙○○固不否認有於九十一年六月四日向被告乙○○應徵後，於同年月
    五日以月薪一萬八千元之薪資，在上址擔任開分員工作等事實，惟堅決否認有何
    賭博之行為，並辯稱：查獲當日係第一天上班，被告乙○○僅告知伊如何處理七
    靶射擊電子遊戲賭博機具之開分方式，並不知有兌換現金而賭博財物之情形等語
    。而公訴人認被告丙○○涉犯上開罪嫌，無非以查獲警員之職務報告書一紙，及
    前揭扣案電子遊戲賭博機具共計二十一台、現金卡十二張、賭資五千元、照片十
    一幀、現場圖一張、現場臨檢紀錄一紙可證等情為其主要論據。
四、按刑事審判為發現實質之真實，採直接審理及言詞審理主義，證據資料必須能由
    法院以直接及言詞審理之方式加以調查，證人不得以書面陳述，必須到庭以言詞
    陳述，始具證據能力，而得採為判斷之依據，司法警察官本於其職務作成之報告
    文書，或係基於他人之陳述而作成，或係基於其本身之見聞而撰具，均無從由法
    院依直接及言詞審理方式加以調查，應無證據能力，亦不能認係刑事訴訟法第一
    百六十五條第一項所稱「其他文書可為證據者」之證據書類（參見最高法院八十
    九年度台上字第五三六四號刑事判決意旨），是公訴人據以起訴之警員所製作之
    職務報告書，關於所記載之相關內容既均屬審判外之陳述，依刑事訴訟法第一百
    五十九條規定，不得作為證據，且觀諸該職務報告書之內容，亦未對被告丙○○
    有何涉及賭博之行為為具體說明，自無從據之為不利被告丙○○之認定；其次，
    被告乙○○已陳稱：被告丙○○係經其應徵所僱用，於查獲當日係第一天上班，
    且伊均在場而與被告丙○○一起看店等語，核與被告丙○○供述情節相符，則以
    被告丙○○係查獲當日始第一次至該處任職，當時被告乙○○並均在場從事店內
    經營工作，被告丙○○辯稱尚不知可兌換現金，對兌換現金方式等亦不知情等語
    ，即非無可能；況且，證人即到場查獲之警員甲○○已證稱：查獲前到場查看時
    ，並未見到被告丙○○在現場，亦未曾見到有顧客持計分卡交付與被告丙○○，
    甚至向其兌換現金等情形，均難認被告丙○○有何明知被告乙○○係以上開電子
    遊戲賭博機具供人把玩後，尚且得兌換現金以賭博財物，而與之有何犯意聯絡、
    行為分擔可言；另扣案電子遊戲賭博機具共計二十一台、現金卡十二張、賭資五
    千元、照片十一幀、現場圖一張、現場臨檢紀錄一紙等物，亦無從據以說明被告
    丙○○確有為賭博之行為；此外，復查無其他積極證據足資證明被告丙○○有何
    公訴人所指訴之犯行，揆諸前揭規定意旨及說明，此部分自應為被告丙○○無罪
    之諭知，以示慎審。
據上論斷，應依刑事訴訟法第二百九十九條第一項前段、第三百零一條第一項，刑法
第二十八條、第二百六十七條、第四十一條第一項前段、第二百六十六條第二項、第
三十八條第一項第二款，罰金罰鍰提高標準條例第一條前段、第二條，判決如主文。
中      華      民      國    九十二    年      二      月    二十七    日
                              臺灣臺中地方法院刑事第一庭
                                法  官  林  麗  真
右正本證明與原本無異。
如不服本判決，應於送達後十日內向本院提出上訴狀（須附繕本），上訴於台灣高等
法院台中分院。
                                書記官
中      華      民      國    九十二    年      二      月    二十七    日
附錄本案論罪科刑法條全文：
中華民國刑法第二百六十七條
(常業賭博罪)
以賭博為常業者，處二年以下有期徒刑，得併科一千元以下罰金。


司法院資訊處製作；財團法人民間司法改革基金會備份。
